---
title: "Analiza i modelowanie cen mieszkań w Polsce"
author: "Sylwester Sowula, Bartosz Opioła, Emanuel Sagan"
date: "`r Sys.Date()`"
output: html_document
---

```{r setup, include=FALSE}
knitr::opts_chunk$set(
	echo = TRUE,
	error = FALSE,
	message = FALSE,
	warning = FALSE,
	fig.width = 10
)
```

```{r include=FALSE}
# ── 0. PAKIETY ────────────────────────────────────────────────────────────────
required_packages <- c(
  "tidyverse",   # manipulacja danych i wizualizacja
  "corrplot",    # macierz korelacji
  "car",         # diagnostyka (vif, ncvTest)
  "lmtest",      # testy diagnostyczne (bptest, dwtest)
  "nortest",     # testy normalności (lillie.test)
  "MASS",        # stepAIC
  "Metrics",     # miary błędu (rmse, mae)
  "ggcorrplot",  # ggplot2-owa macierz korelacji
  "gridExtra",   # łączenie wykresów
  "moments",      # skewness, kurtosis
  "randtests",
  "sandwich",
  "knitr",
  "tidytext"
)

# Instalacja brakujących pakietów
new_pkgs <- required_packages[!required_packages %in% installed.packages()[,"Package"]]
if (length(new_pkgs)) install.packages(new_pkgs, dependencies = TRUE)
invisible(lapply(required_packages, library, character.only = TRUE))


# =============================================================================
# 1. WCZYTANIE DANYCH
# =============================================================================

dane_ceny_1m2_mieszkan <- read.csv2("data/RYNE_3787_CTAB_20260321171501.csv")
dane_wynagrodzenia      <- read.csv2("data/WYNA_2497_CTAB_20260321172330.csv")
dane_bezrobocie         <- read.csv2("data/RYNE_2392_CTAB_20260321172526.csv")
dane_ludnosc            <- read.csv2("data/LUDN_2425_CTAB_20260321173151.csv")
dane_ludn_na_1km        <- read.csv2("data/LUDN_2425_CTAB_20260321173131.csv")
dane_wsk_urb            <- read.csv2("data/LUDN_2425_CTAB_20260321173206.csv")
dane_liczba_pozwolen    <- read.csv2("data/PRZE_4431_CTAB_20260321173635.csv")
dane_migracje           <- read.csv2("data/LUDN_1350_CTAB_20260321174505.csv")
dane_podm_gosp          <- read.csv2("data/PODM_3802_CTAB_20260321174825.csv")
dane_liczba_studentow   <- read.csv2("data/SZKO_3226_CTAB_20260321175636.csv")

# =============================================================================
# 2. FUNKCJA POMOCNICZA – CZYSZCZENIE FORMATU GUS BDL
# =============================================================================

extract_gus <- function(df, nazwa_zmiennej) {
  
  col_kod   <- names(df)[1]   # "Kod"
  col_nazwa <- names(df)[2]   # "Nazwa"
  col_wartosc <- names(df)[3] # np. "ogółem.ogółem.2022..zł."
  
  wynik <- df[, c(col_kod, col_nazwa, col_wartosc)]
  names(wynik) <- c("kod", "nazwa", nazwa_zmiennej)
  
  # Konwersja na liczbę
  wynik[[nazwa_zmiennej]] <- suppressWarnings(as.numeric(as.character(wynik[[nazwa_zmiennej]])))
  
  return(wynik)
}

# =============================================================================
# 3. PRZYGOTOWANIE DANYCH
# =============================================================================

ceny          <- extract_gus(dane_ceny_1m2_mieszkan, "cena_m2")
wynagrodzenia <- extract_gus(dane_wynagrodzenia,     "wynagrodzenie")
bezrobocie    <- extract_gus(dane_bezrobocie,        "bezrobocie")
ludnosc       <- extract_gus(dane_ludnosc,           "ludnosc")
gestosc       <- extract_gus(dane_ludn_na_1km,       "gestosc")
urbanizacja   <- extract_gus(dane_wsk_urb,           "urbanizacja")
pozwolenia    <- extract_gus(dane_liczba_pozwolen,   "pozwolenia_na_1000")
migracje      <- extract_gus(dane_migracje,          "saldo_migracji")
studenci      <- extract_gus(dane_liczba_studentow,  "studenci")
podmioty      <- extract_gus(dane_podm_gosp,         "podmioty_gosp")


# =============================================================================
# 4. SCALANIE DANYCH W JEDNĄ RAMKĘ
# =============================================================================

dane <- ceny %>%
  left_join(wynagrodzenia,  by = c("kod", "nazwa")) %>%
  left_join(bezrobocie,     by = c("kod", "nazwa")) %>%
  left_join(ludnosc,        by = c("kod", "nazwa")) %>%
  left_join(gestosc,        by = c("kod", "nazwa")) %>%
  left_join(urbanizacja,    by = c("kod", "nazwa")) %>%
  left_join(pozwolenia,     by = c("kod", "nazwa")) %>%
  left_join(migracje,       by = c("kod", "nazwa")) %>%
  left_join(podmioty,      by = c("kod", "nazwa")) %>%
  left_join(studenci,       by = c("kod", "nazwa"))

cat("Wymiary ramki po scaleniu:", dim(dane), "\n")
cat("Nazwy kolumn:", paste(names(dane), collapse = ", "), "\n")
head(dane)

# =============================================================================
# 5. CZYSZCZENIE DANYCH
# =============================================================================

# 5a. Sprawdzenie braków danych
cat("\n── Braki danych (NA) per kolumna ──\n")
print(colSums(is.na(dane)))

# 5b. Usunięcie wierszy z brakami w zmiennej objaśnianej
dane <- dane %>% filter(!is.na(cena_m2))

# 5c. Obsługa brakujących wartości w zmiennych objaśniających

# Braki w "studenci" oznaczają brak uczelni w powiecie -> uzupełniamy 0
n_brak_przed <- sum(is.na(dane$studenci))
dane$studenci[is.na(dane$studenci)] <- 0
cat(sprintf("\nImputacja 'studenci': uzupełniono %d braków wartością 0\n", n_brak_przed))

# Pozostałe zmienne - usunięcie wierszy z NA
dane_clean <- dane %>% drop_na()

# Usunięcie wierszy z cena_m2 <= 0 
n_niepoprawn <- sum(dane_clean$cena_m2 <= 0, na.rm = TRUE)
if (n_niepoprawn > 0) {
  cat(sprintf("\nUsunięto %d wierszy z cena_m2 <= 0:\n", n_niepoprawn))
  print(dane_clean[dane_clean$cena_m2 <= 0, c("nazwa", "cena_m2")])
  dane_clean <- dane_clean[dane_clean$cena_m2 > 0, ]
}

# 5d. Normalizacja zmiennych na 1000 mieszkańców
# Uzasadnienie: większy powiat ma więcej studentów/migrantów przez sam rozmiar,
# nie ze względu na strukturę – przeliczenie eliminuje efekt skali populacji.
dane_clean <- dane_clean %>%
  mutate(
    studenci_na_1000       = round(studenci       / (ludnosc), 2),
    saldo_migracji_na_1000 = round(saldo_migracji / (ludnosc), 2)
  ) %>%
  dplyr::select(-studenci, -saldo_migracji)

# 5d. Sprawdzenie wartości odstających (IQR)
wykryj_outliers <- function(x, nazwa) {
  Q1 <- quantile(x, 0.25)
  Q3 <- quantile(x, 0.75)
  IQR_val <- Q3 - Q1
  out <- sum(x < (Q1 - 3*IQR_val) | x > (Q3 + 3*IQR_val))
  if (out > 0) cat(sprintf("  %s: %d wartości odstających (3×IQR)\n", nazwa, out))
}

cat("\n── Wartości odstające (3×IQR) ──\n")
num_cols <- setdiff(names(dane_clean)[sapply(dane_clean, is.numeric)], "kod")
invisible(lapply(num_cols, function(col) wykryj_outliers(dane_clean[[col]], col)))

zm <- "wynagrodzenie"  # zmień na interesującą zmienną żeby zobaczyć outlierów
Q1 <- quantile(dane_clean[[zm]], 0.25)
Q3 <- quantile(dane_clean[[zm]], 0.75)
IQR_val <- Q3 - Q1

dane_clean[dane_clean[[zm]] < Q1 - 3*IQR_val | 
             dane_clean[[zm]] > Q3 + 3*IQR_val, 
           c("nazwa", zm)]
# widać że w powiecie jastrzębskim w wynagrodzeniu coś jest nie tak więc go usuwamy 

dane_clean <- dane_clean[dane_clean$nazwa != "Powiat m. Jastrzębie-Zdrój", ]

```

# 1. ANALIZA ROZKŁADÓW ZMIENNYCH

## 1a. Statystyki opisowe

```{r echo=FALSE}
print(summary(dane_clean %>% dplyr::select(where(is.numeric))))
```
```{r echo=FALSE}
print(round(sapply(dane_clean %>% dplyr::select(where(is.numeric)),
                   function(x) c(skosnosc = moments::skewness(x, na.rm = TRUE),
                                 kurtoza  = moments::kurtosis(x, na.rm = TRUE))), 3))
```

## 1b. Histogramy zmiennych

```{r echo=FALSE}
par(mfrow = c(3, 4), mar = c(3, 3, 2, 1))
for (col in num_cols) {
  hist(dane_clean[[col]], main = col, xlab = "", col = "steelblue",
       border = "white", breaks = 15)
}
par(mfrow = c(1, 1))

```

## 1c. Wykresy pudełkowe zmiennych objaśniających (normalizacja Z dla porównywalności)

```{r include=FALSE}
dane_scaled <- dane_clean %>%
  dplyr::select(all_of(num_cols)) %>%
  scale() %>%
  as.data.frame() %>%
  pivot_longer(everything(), names_to = "zmienna", values_to = "wartosc")
```

```{r echo=FALSE}
ggplot(dane_scaled, aes(x = reorder(zmienna, wartosc, FUN = median),
                         y = wartosc, fill = zmienna)) +
  geom_boxplot(show.legend = FALSE, outlier.shape = 21, outlier.fill = "red") +
  coord_flip() +
  labs(title = "Wykresy pudełkowe (zmienne standaryzowane)",
       x = NULL, y = "Wartość standaryzowana") +
  theme_minimal(base_size = 11)
```

# 2. ANALIZA ZALEŻNOŚCI

```{r include=FALSE}
# Macierz 
macierz_cor <- cor(dane_clean %>% dplyr::select(all_of(num_cols)), use = "complete.obs")
```

## 2a. Wizualizacja macierzy korelacji

```{r echo=FALSE}
ggcorrplot(macierz_cor,
           method   = "circle",
           type     = "lower",
           lab      = TRUE,
           lab_size = 2.5,
           colors   = c("red","white","green"),
           title    = "Macierz korelacji zmiennych") +
  theme(axis.text.x = element_text(angle = 45, hjust = 1))
```

## 2b. Wykresy rozrzutu: zmienna objaśniana vs. predyktory

```{r echo=FALSE}
zmienne_objasniane <- setdiff(num_cols, "cena_m2")
p_list <- lapply(zmienne_objasniane, function(var) {
  ggplot(dane_clean, aes_string(x = var, y = "cena_m2")) +
    geom_point(alpha = 0.6, color = "steelblue") +
    geom_smooth(method = "lm", se = TRUE, color = "red") +
    labs(title = paste("cena_m2 ~", var),
         x = var, y = "cena 1m² [PLN]") +
    theme_minimal(base_size = 9)
})
do.call(grid.arrange, c(p_list, ncol = 3))
```


# 3. PODZIAŁ NA ZBIÓR TRENINGOWY I TESTOWY

```{r}
set.seed(123)

n <- nrow(dane_clean)
indeksy_train <- sample(seq_len(n), size = floor(0.70 * n))  # 70% trening

zbior_train <- dane_clean[ indeksy_train, ]
zbior_test  <- dane_clean[-indeksy_train, ]

cat(sprintf("\nZbiór treningowy: %d obs. | Zbiór testowy: %d obs.\n",
            nrow(zbior_train), nrow(zbior_test)))
```

## 3a. Sprawdzenie czy rozkłady są zbliżone

```{r echo=FALSE}
cat("Średnia cena_m2 – trening:", mean(zbior_train$cena_m2), "\n")
cat("Średnia cena_m2 – test:   ", mean(zbior_test$cena_m2), "\n")
```

# 4. DOBÓR ZMIENNYCH I ESTYMACJA MODELI

## 4a. Model pełny (wszystkie zmienne)

```{r}
model_pelny <- lm(cena_m2 ~ wynagrodzenie + bezrobocie + ludnosc +
                    gestosc + urbanizacja + pozwolenia_na_1000 +
                    saldo_migracji_na_1000 + podmioty_gosp + studenci_na_1000,
                  data = zbior_train)
summary(model_pelny)
```

## 4b. Selekcja zmiennych metodą krokową (AIC)

Celem metody AIC (Akaike Information Criterion) jest znalezienie modelu wyjaśniającego największe zróżnicowanie danych, przy jednoczesnym karaniu modeli wykorzystujących nadmierną liczbę parametrów. Startując od pełnego modelu, algorytm stara się zminimalizować wartość AIC dodając lub usuwając kolejne zmienne objaśniające.
$$
AIC = -2 \sum_{j} \ln(\hat{\pi}_j) + 2q,
$$
gdzie:

$\hat{\pi}_j$ - estymowane prawdopodobieństwo, przy założeniach danego modelu, uzyskania takiej właśnie wartości obserwacji <b>j</b> jaka była naprawdę uzyskana,

q - liczba parametrów modelu.

```{r}
model_krokowy <- stepAIC(model_pelny,
                          direction = "both",
                          trace     = FALSE)
```

## 4c. Metoda Hellwiga

Podobnie jak AIC, metoda Hellwiga jest to metoda doboru zmiennych objaśniających do modelu ekonometrycznego. Metoda ta skupia się na znalezieniu silnej korelacji zmiennych objaśnianych ze zmienną objaśnianą oraz słabej korelacji pomiędzy zmiennymi objaśniającymi. Dodatkowo kieruje się integralnymi wskaźnikami pojemności informacyjnej <b>[`H`]</b> czyli sumą pojedyńczych pojemności <b>[`h`]</b> w każdej kombinacji, w tym wypadku jednak szukamy największej wartości.

$$
h_{kj} = \frac{r_j^2}{1 + \sum_{l=1,l\neq j}^{m_k} |r_{lj}|}
$$
gdzie:

k - numer kombinacji (k = 1, 2, ..., $2^m$-1),

$m_k$ - liczba zmiennych w <b>k</b>-tej kombinacji,

j - numer zmiennej w rozpatrywanej kombinacji,

$r_j$ - współczynnik korelacji potencjalnej zmiennej objaśniającej o numerze j ze zmienną objaśnianą,

$r_{lj}$ - współczynnik korelacji między <b>l</b>-tą i <b>j</b>-tą potencjalną zmienną objaśniającą.

$$
H_k = \sum_{j=1}^{m_k} h_{kj}
$$
gdzie:

k - numer kombinacji,

$m_k$ - liczba zmiennych w <b>k</b>-tej kombinacji,

j - numer zmiennej w rozpatrywanej kombinacji.

```{r}
dane_Hellwig <- zbior_train[-c(1:2)]
cor_mat <- cor(dane_Hellwig)
r0 <-  cor_mat[1,-1]
r <- cor_mat[-1,-1]
comb <- expand.grid(rep(list(c(T,F)),ncol(r)))
H <- numeric(nrow(comb))

for(i in 1:nrow(comb)){
  
  k <- which(unlist(comb[i,])) 
  
  if(length(k)==0){
    H[i] <- 0
  }else{
    h <- sapply(k,function(j){
      (r0[j]^2)/sum(abs(r[j,k]))
    })
    H[i] <- sum(h)
  }
}

max_H <- max(H)
best_model <- which.max(H)

best_vars <- names(r0)[which(unlist(comb[best_model,]))]

formula <- as.formula(
  paste("cena_m2 ~", paste(best_vars, collapse = " + "))
)

model_hellwig <- lm(formula, data = zbior_train)
```

# 5. DIAGNOSTYKA I PORÓWNANIE MODELI

## 5a. Funkcja wspomagająca diagnostykę

Funkcja pozwala zbadać między innymi: normalność reszt, heteroskedastycznośc, autokorelację oraz współliniowość.

```{r}
diagnostyka <- function(model){
  print(summary(model))
  print(shapiro.test(model$residuals))
  print(bptest(model))
  print(vif(model))
  print(dwtest(model))
  print(reset(model))
  print(runs.test(model$residuals))
}
```

## 5b. Diagnostyka modelu krokowego (AIC)

```{r}
diagnostyka(model_krokowy)
```

Zmienne wybrane przez algorytm: wynagrodzenie, ludność, gęstość, pozwolenia na 1000 osób, podmoty gospodarcze oraz studenci na 1000 osób. <b>$R^2$</b> na poziome 0.424 oznacza, że nasz model wyjaśnia 42,4% zmienności cen mieszkań za metr kwadratowy

Wykryte problemy: 

- brak normalności reszt

- heteroskedastyczność

- brak losowości reszt

## 5c. Diagnostyka modelu Hellwiga

```{r}
diagnostyka(model_hellwig)
```
Zmienne wybrane przez algorytm: wynagrodzenie, bezrobocie, ludność, saldo migracji na 1000 osób, podmioty gospodarcze oraz studenci na 1000 osób. <b>$R^2$</b> jest równe 0.3946 co oznacza, że model wyjaśnia 39,46% zmienności cen mieszkań za metr kwadratowy. Jest to nieco mniej niż w przypadku modelu krokowego.

Wykryte problemy:

- brak normalności reszt

- heteroskedastyczność

- brak losowości reszt

## 5c. Diagnostyka modelu krokowego (AIC) ze zlogarytmizowaną zmienną objaśnianą

```{r}
model_krokowy_log <- update(model_krokowy, log(cena_m2) ~ .)
diagnostyka(model_krokowy_log)
```
Tym sposobem pozbyliśmy się heteroskedastyczności, jednakże reszta problemów pozostaje nierozwiązana. <b>$R^2$</b> spadło z 42,4% do 40,84%.

## 5d. Diagnostyka modelu Hellwiga ze zlogarytmizowaną zmienną objaśnianą

```{r}
model_hellwig_log <- update(model_hellwig, log(cena_m2) ~ .)
diagnostyka(model_hellwig_log)
```

Zlogarytmizowany model Hellwiga pozbył się heteroskedastyczności oraz przeszedł pozytywnie test serii (test losowości reszt). <b>$R^2$</b> z wyniku 39,46% spadło do 37,8%.


# 6. PREDYKCJA NA ZBIORZE TESTOWYM ORAZ PORÓWNANIE MODELI

## 6a. Predykcja oraz liczenie błędów ex post

```{r}
p1_log <- predict(model_krokowy_log, newdata = zbior_test)
pred1  <- exp(p1_log)

p2_log <- predict(model_hellwig_log, newdata = zbior_test)
pred2  <- exp(p2_log)

e1 <- zbior_test$cena_m2 - pred1
e2 <- zbior_test$cena_m2 - pred2

MAE1 <- mean(abs(e1))
MAE2 <- mean(abs(e2))

RMSE1 <- sqrt(mean(e1^2))
RMSE2 <- sqrt(mean(e2^2))

MAPE1 <- mean(abs(e1 / zbior_test$cena_m2)) * 100
MAPE2 <- mean(abs(e2 / zbior_test$cena_m2)) * 100

wyniki_porownanie <- data.frame(
  Model = c("AIC (log)", "Hellwig (log)"),
  MAE   = round(c(MAE1, MAE2), 2),
  RMSE  = round(c(RMSE1, RMSE2), 2),
  MAPE  = round(c(MAPE1, MAPE2), 2)
)
```

## 6b. Prezentacja wyników

```{r echo=FALSE}
kable(wyniki_porownanie)
```

Na podstawie powyższych wyników możemy stwierdzić, iż model krokowy (AIC) popełnia mniejsze błedy podczas predykcji.

<b>MAE</b> na poziomie 826,26 oznacza, że model myli się średnio o właśnie tyle złotych. Większa wartość RMSE może wskazywać na pojawiające się w zbiorze danych wartości odstające. Dodatkowo, dzięki MAPE wiemy, że nasz model myli się średnio o 16,04%.

## 6c. Analiza i wizualizacja wyników

```{r include=FALSE}
wyniki <- data.frame(
  nazwa     = zbior_test$nazwa,
  rzecz     = zbior_test$cena_m2,
  pred      = pred1,
  blad_proc = abs(e1 / zbior_test$cena_m2) * 100,
  blad_pln  = abs(e1)
)
```

## Wartości rzeczywiste vs przewidywane

```{r echo=FALSE}
ggplot(wyniki, aes(x = rzecz, y = pred)) +
  geom_point(color = "steelblue", alpha = 0.7, size = 2) +
  geom_abline(slope = 1, intercept = 0, color = "red", linetype = "dashed", linewidth = 1) +
  labs(
       x = "Cena rzeczywista [PLN/m²]",
       y = "Cena przewidywana [PLN/m²]") +
  theme_minimal(base_size = 14)

```

Wykres przedstawia relację między rzeczywistymi cenami transakcyjnymi na metrze kwadratowym (oś X) a cenami przewidzianymi przez model(oś Y). Czerwona, przerywana linia reprezentuje predykcję idealną $y=x$.

Dla większości powiatów, gdzie ceny rzeczywiste mieszczą się w przedziale 4000 – 7000 PLN/$m^2$, punkty rozmieszczone są blisko prostej $y=x$, co oznacza, że model radzi sobie dobrze jeśli chodzi o typowe nieruchomości.

Widoczny jest również istotny problem z niedoszacowaniem cen w najdroższych powiatach (ceny rzeczywiste > 8000 PLN/$m^2$). Punkty te znajdują się wyraźnie poniżej czerwonej linii. Największy błąd predykcji występuje dla powiatu o cenie rzeczywistej blisko 15 000 PLN/$m^2$, który model wycenił na jedynie ok. 5200 PLN/$m^2$.

## Top i Bottom 10 powiatów pod względem procentowego błędu predykcji

```{r echo=FALSE}
dane_skrajne <- bind_rows(
  wyniki %>% 
    arrange(desc(blad_proc)) %>% 
    head(10) %>% 
    mutate(typ = "Największe błędy"),
  
  wyniki %>% 
    arrange(blad_proc) %>% 
    head(10) %>% 
    mutate(typ = "Najmniejsze błędy")
) %>%
  mutate(typ = factor(typ, levels = c("Największe błędy", "Najmniejsze błędy")))

ggplot(
  dane_skrajne %>% 
    mutate(sort_val = ifelse(typ == "Największe błędy", blad_proc, -blad_proc)),
  aes(x = reorder_within(nazwa, sort_val, typ), y = blad_proc, fill = typ)
) +
  geom_col(show.legend = FALSE) +
  geom_text(aes(label = sprintf("%.1f%%", blad_proc)), 
            hjust = -0.1, size = 3.5, color = "black") +
  coord_flip() +
  facet_wrap(~ typ, scales = "free") +
  scale_x_reordered(labels = function(x) gsub("___.*", "", x)) +
  scale_fill_manual(values = c("Największe błędy" = "tomato", 
                               "Najmniejsze błędy" = "mediumseagreen")) +
  scale_y_continuous(expand = expansion(mult = c(0, 0.2))) +
  labs(x = NULL, y = "Błąd procentowy") +
  theme_minimal(base_size = 14)
```

Największy błąd procentowy miał miejsce dla powiatu iwóweckiego (woj. dolnośląskie) i wynosi 93,3%, natomiast model najlepiej poradził sobię z powiatem świdnickim (woj. dolnośląskie) oraz z powiatem lublinieckim (woj. śląskie)
gdzie procentowy błąd wyniósł kolejno 0,2% oraz 0,4%

## Top i Bottom 10 powiatów pod względem błędu predykcji w PLN

```{r echo=FALSE}
dane_skrajne_pln <- bind_rows(
  wyniki %>% 
    arrange(desc(blad_pln)) %>% 
    head(10) %>% 
    mutate(typ = "Największe błędy (PLN)"),
  
  wyniki %>% 
    arrange(blad_pln) %>% 
    head(10) %>% 
    mutate(typ = "Najmniejsze błędy (PLN)")
) %>%
  mutate(typ = factor(typ, levels = c("Największe błędy (PLN)", "Najmniejsze błędy (PLN)")))

ggplot(
  dane_skrajne_pln %>% 
    mutate(sort_val = ifelse(typ == "Największe błędy (PLN)", blad_pln, -blad_pln)),
  aes(x = reorder_within(nazwa, sort_val, typ), y = blad_pln, fill = typ)
) +
  geom_col(show.legend = FALSE) +
  geom_text(aes(label = paste0(round(blad_pln), " PLN")), 
            hjust = -0.1, size = 3.5, color = "black") +
  coord_flip() +
  facet_wrap(~ typ, scales = "free") +
  scale_x_reordered(labels = function(x) gsub("___.*", "", x)) +
  scale_fill_manual(values = c("Największe błędy (PLN)" = "tomato", 
                               "Najmniejsze błędy (PLN)" = "mediumseagreen")) +
  scale_y_continuous(expand = expansion(mult = c(0, 0.3))) +
  labs(x = NULL, y = "Błąd [PLN/m²]") +
  theme_minimal(base_size = 14)
```

Jeśli chodzi o pomyłkę w PLN, to miejsce pierwsze zajmuje powiat tatrzański, gdzie pomyłka ta wyniosła 9442 zł. Widzimy to również na pierwszym wykresie, gdzie punkt reprezentujący powiat tatrzański znajduję się najbardziej na prawo. Najmniejszy błąd w PLN możemy zauważyć w powiecie świdnickim, co pokrywa się z poprzednim wykresem, gdzie ten sam powiat miał najmnieszy błąd procentowy.