---
title: "Analiza i modelowanie cen mieszkań w Polsce"
author: "Sylwester Sowula, Bartosz Opioła, Emanuel Sagan"
date: "`r Sys.Date()`"
output: html_document
---

```{r setup, include=FALSE}
knitr::opts_chunk$set(
	echo = TRUE,
	error = FALSE,
	message = FALSE,
	warning = FALSE,
	fig.width = 10
)
```

```{r include=FALSE}
# ── 0. PAKIETY ────────────────────────────────────────────────────────────────
required_packages <- c(
  "tidyverse",   # manipulacja danych i wizualizacja
  "car",         # diagnostyka (vif)
  "lmtest",      # testy diagnostyczne (bptest, dwtest, reset)
  "MASS",        # stepAIC
  "ggcorrplot",  # ggplot2-owa macierz korelacji
  "gridExtra",   # łączenie wykresów
  "moments",     # skewness, kurtosis
  "randtests",   # runs.test
  "knitr",       # kable
  "tidytext"     # reorder_within, scale_x_reordered
)

new_pkgs <- required_packages[!required_packages %in% installed.packages()[,"Package"]]
if (length(new_pkgs)) install.packages(new_pkgs, dependencies = TRUE)
invisible(lapply(required_packages, library, character.only = TRUE))


# =============================================================================
# 1. WCZYTANIE DANYCH
# =============================================================================

dane_ceny_1m2_mieszkan <- read.csv2("data/RYNE_3787_CTAB_20260321171501.csv")
dane_wynagrodzenia      <- read.csv2("data/WYNA_2497_CTAB_20260321172330.csv")
dane_bezrobocie         <- read.csv2("data/RYNE_2392_CTAB_20260321172526.csv")
dane_ludnosc            <- read.csv2("data/LUDN_2425_CTAB_20260321173151.csv")
dane_ludn_na_1km        <- read.csv2("data/LUDN_2425_CTAB_20260321173131.csv")
dane_wsk_urb            <- read.csv2("data/LUDN_2425_CTAB_20260321173206.csv")
dane_liczba_pozwolen    <- read.csv2("data/PRZE_4431_CTAB_20260321173635.csv")
dane_migracje           <- read.csv2("data/LUDN_1350_CTAB_20260321174505.csv")
dane_podm_gosp          <- read.csv2("data/PODM_3802_CTAB_20260321174825.csv")
dane_liczba_studentow   <- read.csv2("data/SZKO_3226_CTAB_20260321175636.csv")

# =============================================================================
# 2. FUNKCJA POMOCNICZA – CZYSZCZENIE FORMATU GUS BDL
# =============================================================================

extract_gus <- function(df, nazwa_zmiennej) {
  
  col_kod   <- names(df)[1]   # "Kod"
  col_nazwa <- names(df)[2]   # "Nazwa"
  col_wartosc <- names(df)[3] # np. "ogółem.ogółem.2022..zł."
  
  wynik <- df[, c(col_kod, col_nazwa, col_wartosc)]
  names(wynik) <- c("kod", "nazwa", nazwa_zmiennej)
  
  # Konwersja na liczbę
  wynik[[nazwa_zmiennej]] <- suppressWarnings(as.numeric(as.character(wynik[[nazwa_zmiennej]])))
  
  return(wynik)
}

# =============================================================================
# 3. PRZYGOTOWANIE DANYCH
# =============================================================================

ceny          <- extract_gus(dane_ceny_1m2_mieszkan, "cena_m2")
wynagrodzenia <- extract_gus(dane_wynagrodzenia,     "wynagrodzenie")
bezrobocie    <- extract_gus(dane_bezrobocie,        "bezrobocie")
ludnosc       <- extract_gus(dane_ludnosc,           "ludnosc")
gestosc       <- extract_gus(dane_ludn_na_1km,       "gestosc")
urbanizacja   <- extract_gus(dane_wsk_urb,           "urbanizacja")
pozwolenia    <- extract_gus(dane_liczba_pozwolen,   "pozwolenia_na_1000")
migracje      <- extract_gus(dane_migracje,          "saldo_migracji")
studenci      <- extract_gus(dane_liczba_studentow,  "studenci")
podmioty      <- extract_gus(dane_podm_gosp,         "podmioty_gosp")


# =============================================================================
# 4. SCALANIE DANYCH W JEDNĄ RAMKĘ
# =============================================================================

dane <- ceny %>%
  left_join(wynagrodzenia,  by = c("kod", "nazwa")) %>%
  left_join(bezrobocie,     by = c("kod", "nazwa")) %>%
  left_join(ludnosc,        by = c("kod", "nazwa")) %>%
  left_join(gestosc,        by = c("kod", "nazwa")) %>%
  left_join(urbanizacja,    by = c("kod", "nazwa")) %>%
  left_join(pozwolenia,     by = c("kod", "nazwa")) %>%
  left_join(migracje,       by = c("kod", "nazwa")) %>%
  left_join(podmioty,      by = c("kod", "nazwa")) %>%
  left_join(studenci,       by = c("kod", "nazwa"))

cat("Wymiary ramki po scaleniu:", dim(dane), "\n")
cat("Nazwy kolumn:", paste(names(dane), collapse = ", "), "\n")
head(dane)

# =============================================================================
# 5. CZYSZCZENIE DANYCH
# =============================================================================

# 5a. Sprawdzenie braków danych
cat("\n── Braki danych (NA) per kolumna ──\n")
print(colSums(is.na(dane)))

# 5b. Usunięcie wierszy z brakami w zmiennej objaśnianej
dane <- dane %>% filter(!is.na(cena_m2))

# 5c. Obsługa brakujących wartości w zmiennych objaśniających

# Braki w "studenci" oznaczają brak uczelni w powiecie -> uzupełniamy 0
n_brak_przed <- sum(is.na(dane$studenci))
dane$studenci[is.na(dane$studenci)] <- 0
cat(sprintf("\nImputacja 'studenci': uzupełniono %d braków wartością 0\n", n_brak_przed))

# Pozostałe zmienne - usunięcie wierszy z NA
dane_clean <- dane %>% drop_na()

# Usunięcie wierszy z cena_m2 <= 0 
n_niepoprawn <- sum(dane_clean$cena_m2 <= 0, na.rm = TRUE)
if (n_niepoprawn > 0) {
  cat(sprintf("\nUsunięto %d wierszy z cena_m2 <= 0:\n", n_niepoprawn))
  print(dane_clean[dane_clean$cena_m2 <= 0, c("nazwa", "cena_m2")])
  dane_clean <- dane_clean[dane_clean$cena_m2 > 0, ]
}

# 5d. Normalizacja zmiennych na 1000 mieszkańców
# Uzasadnienie: większy powiat ma więcej studentów/migrantów przez sam rozmiar,
# nie ze względu na strukturę – przeliczenie eliminuje efekt skali populacji.
dane_clean <- dane_clean %>%
  mutate(
    studenci_na_1000       = round(studenci       / (ludnosc), 2),
    saldo_migracji_na_1000 = round(saldo_migracji / (ludnosc), 2)
  ) %>%
  dplyr::select(-studenci, -saldo_migracji)

# 5e. Sprawdzenie wartości odstających (IQR)
wykryj_outliers <- function(x, nazwa) {
  Q1 <- quantile(x, 0.25)
  Q3 <- quantile(x, 0.75)
  IQR_val <- Q3 - Q1
  out <- sum(x < (Q1 - 3*IQR_val) | x > (Q3 + 3*IQR_val))
  if (out > 0) cat(sprintf("  %s: %d wartości odstających (3×IQR)\n", nazwa, out))
}

cat("\n── Wartości odstające (3×IQR) ──\n")
num_cols <- setdiff(names(dane_clean)[sapply(dane_clean, is.numeric)], "kod")
invisible(lapply(num_cols, function(col) wykryj_outliers(dane_clean[[col]], col)))

zm <- "wynagrodzenie"
Q1 <- quantile(dane_clean[[zm]], 0.25)
Q3 <- quantile(dane_clean[[zm]], 0.75)
IQR_val <- Q3 - Q1

dane_clean[dane_clean[[zm]] < Q1 - 3*IQR_val | 
             dane_clean[[zm]] > Q3 + 3*IQR_val, 
           c("nazwa", zm)]
# widać że w powiecie jastrzębskim w wynagrodzeniu coś jest nie tak więc go usuwamy 

dane_clean <- dane_clean[dane_clean$nazwa != "Powiat m. Jastrzębie-Zdrój", ]

```

# 1. ANALIZA ROZKŁADÓW ZMIENNYCH

## 1a. Statystyki opisowe

```{r echo=FALSE}
print(summary(dane_clean %>% dplyr::select(where(is.numeric), -kod)))
```

```{r echo=FALSE}
print(round(sapply(dane_clean %>% dplyr::select(where(is.numeric), -kod),
                   function(x) c(skosnosc = moments::skewness(x, na.rm = TRUE),
                                 kurtoza  = moments::kurtosis(x, na.rm = TRUE))), 3))
```

**Wnioski ze statystyk opisowych:**

-   **cena_m2**: mediana \~4 800 PLN, średnia \~5 000 PLN – lekka prawostronność (Warszawa, Kraków, Trójmiasto zawyżają średnią); rozstęp 1 541–15 079 PLN pokazuje ogromne zróżnicowanie regionalne.
-   **wynagrodzenie**: mediana \~5 671 PLN, średnia \~5 820 PLN – umiarkowanie prawostronna; po usunięciu Jastrzębia-Zdroju ogon jest już znacznie mniejszy.
-   **bezrobocie**: mediana \~6,5%, max \~24,6% – silna prawostronność; większość powiatów skupia się poniżej 10%, ale istnieje długi ogon powiatów strukturalnie bezrobotnych.
-   **ludnosc**: mediana \~74 tys., max \~1 862 tys. (Warszawa) – klasyczny rozkład Pareto charakterystyczny dla systemów miejskich; ogromna asymetria.
-   **gestosc**: mediana \~90 os/km², max \~3 600 os/km² – rozkład ekstremalnie prawostrony; centrum wielkich miast winduje maksimum.
-   **urbanizacja**: zakres 1,1–100% przy medianie \~45% – stosunkowo symetryczny; wartości skrajne to powiaty czysto rolnicze vs. miasta na prawach powiatu.
-   **pozwolenia_na_1000**: mediana \~2,6 – dane skupione blisko zera z długim ogonem; wyższe wartości odzwierciedlają aktywność budowlaną (więcej podaży).
-   **podmioty_gosp**: mediana \~5,6 – zróżnicowanie umiarkowane; silniejsze prawostronne ogony w miastach z rozwiniętym sektorem usług.
-   **studenci_na_1000**: mediana = 0 – ponad połowa powiatów nie posiada uczelni wyższej; rozkład silnie bimodalny: zero vs. wartości wysokie w powiatach akademickich.
-   **saldo_migracji_na_1000**: mediana \~-1,8 – większość powiatów traci mieszkańców na rzecz miast; wartości dodatnie jedynie w strefach podmiejskich dużych aglomeracji (suburbanizacja).

**Wnioski ze skośności i kurtozy:**

Zdecydowana większość zmiennych wykazuje **prawostronną skośność** (skośność \> 0), co jest typowe dla danych ekonomicznych i demograficznych na poziomie przestrzennym. Kurtoza \> 3 (leptokurtyczność) dla `gestosc`, `ludnosc` i `studenci_na_1000` sugeruje ciężkie ogony – klasyczne rozkłady Pareto lub log-normalne. Zmienna `cena_m2` ma skośność ok. +1, co **uzasadnia późniejsze logarytmowanie** zmiennej objaśnianej w celu zbliżenia reszt do normalności.

## 1b. Histogramy zmiennych

```{r echo=FALSE}
par(mfrow = c(3, 4), mar = c(3, 3, 2, 1))
for (col in num_cols) {
  hist(dane_clean[[col]], main = col, xlab = "", col = "steelblue",
       border = "white", breaks = 15)
}
par(mfrow = c(1, 1))
```

Histogramy potwierdzają wnioski ze statystyk opisowych: niemal wszystkie zmienne mają prawostronne ogony, a `studenci_na_1000` tworzy charakterystyczny rozkład z masą w zerze (brak uczelni) i oddzielnym skupiskiem dla powiatów akademickich.

## 1c. Wykresy pudełkowe zmiennych objaśniających (normalizacja Z dla porównywalności)

Standaryzacja (µ = 0, σ = 1) pozwala zestawić rozproszenie i asymetrię wszystkich zmiennych na jednej osi – bez niej różnice w skali (np. wynagrodzenie w PLN vs. bezrobocie w %) uniemożliwiałyby bezpośrednie porównanie.

```{r include=FALSE}
dane_scaled <- dane_clean %>%
  dplyr::select(all_of(num_cols)) %>%
  scale() %>%
  as.data.frame() %>%
  pivot_longer(everything(), names_to = "zmienna", values_to = "wartosc")
```

```{r echo=FALSE}
ggplot(dane_scaled, aes(x = reorder(zmienna, wartosc, FUN = median),
                         y = wartosc, fill = zmienna)) +
  geom_boxplot(show.legend = FALSE, outlier.shape = 21, outlier.fill = "red") +
  coord_flip() +
  labs(title = "Wykresy pudełkowe (zmienne standaryzowane)",
       x = NULL, y = "Wartość standaryzowana") +
  theme_minimal(base_size = 11)
```

**Wnioski z wykresów pudełkowych:**

-   `gestosc` i `ludnosc` mają najdłuższe prawostronne wąsy i liczne obserwacje odstające – potwierdzają skrajną asymetrię wynikającą z koncentracji ludności w aglomeracjach.
-   `cena_m2` wykazuje kilka wyraźnych outlierów po prawej stronie (Warszawa, Kraków, Sopot) przy zachowaniu stosunkowo zwartego pudełka dla pozostałych powiatów.
-   `saldo_migracji_na_1000` jako jedyna zmienna ma outliery po lewej stronie – istnieją powiaty o wyjątkowo silnym odpływie ludności.
-   `studenci_na_1000`: bardzo wąskie pudełko (mediana = 0) z długim prawym wąsem – silna koncentracja w zerze i dyskretny charakter zmiennej (obecność/brak uczelni).

# 2. ANALIZA ZALEŻNOŚCI

```{r include=FALSE}
# Macierz 
macierz_cor <- cor(dane_clean %>% dplyr::select(all_of(num_cols)), use = "complete.obs")
```

## 2a. Wizualizacja macierzy korelacji

```{r echo=FALSE}
ggcorrplot(macierz_cor,
           method   = "circle",
           type     = "lower",
           lab      = TRUE,
           lab_size = 2.5,
           colors   = c("red","white","green"),
           title    = "Macierz korelacji zmiennych") +
  theme(axis.text.x = element_text(angle = 45, hjust = 1))
```

**Wnioski z korelacji z `cena_m2`:**

-   **podmioty_gosp** (r = 0,45) i **ludnosc** (r = 0,44) – najsilniejszy związek dodatni; gęstość podmiotów gospodarczych jest proxy dla miejskiego charakteru powiatu i wysokiego popytu na mieszkania.
-   **studenci_na_1000** (r = 0,43) – powiaty akademickie wykazują wyższą presję popytową i wyższe ceny.
-   **bezrobocie** (r = -0,39) – istotna korelacja ujemna: wyższe bezrobocie to niższa siła nabywcza i słabszy popyt → niższe ceny.
-   **wynagrodzenie** (r = 0,36) – umiarkowana korelacja dodatnia; zaskakująco niższa niż `podmioty_gosp`, co może wynikać z mniejszego zróżnicowania wynagrodzeń po usunięciu outliera (Jastrzębie-Zdrój).
-   **gestosc** (r = 0,39) – gęstość zaludnienia silniej wiąże się z cenami niż sam wskaźnik urbanizacji (r = 0,27), bo lepiej oddaje intensywność zagospodarowania terenu.
-   **pozwolenia_na_1000** (r = 0,11) – najsłabsza korelacja; pozwolenia budowlane reprezentują podaż, która może działać tłumiąco na ceny lub ujawniać się z opóźnieniem czasowym.

**Ostrzeżenie o multikoliniearności:**

Wśród predyktorów obserwujemy wysokie wzajemne korelacje: `gestosc` ↔ `urbanizacja` (r = 0,76), `urbanizacja` ↔ `podmioty_gosp` (r = 0,73), `pozwolenia_na_1000` ↔ `podmioty_gosp` (r = 0,75). Taka współliniowość utrudnia modelowi rozdzielenie efektów poszczególnych zmiennych i **uzasadnia stosowanie metod selekcji** (AIC krokowy, metoda Hellwiga) zamiast modelu ze wszystkimi zmiennymi jednocześnie.

## 2b. Wykresy rozrzutu: zmienna objaśniana vs. predyktory

```{r echo=FALSE}
zmienne_objasniane <- setdiff(num_cols, "cena_m2")
p_list <- lapply(zmienne_objasniane, function(var) {
  ggplot(dane_clean, aes_string(x = var, y = "cena_m2")) +
    geom_point(alpha = 0.6, color = "steelblue") +
    geom_smooth(method = "lm", se = TRUE, color = "red") +
    labs(title = paste("cena_m2 ~", var),
         x = var, y = "cena 1m² [PLN]") +
    theme_minimal(base_size = 9)
})
do.call(grid.arrange, c(p_list, ncol = 3))
```

**Wnioski z wykresów rozrzutu:**

-   **wynagrodzenie**: wyraźny trend wzrostowy, umiarkowany rozrzut; zależność w przybliżeniu liniowa.
-   **bezrobocie**: trend malejący; przy wysokim bezrobociu ceny są jednorodnie niskie – sygnał heteroskedastyczności.
-   **ludnosc** i **gestosc**: kilka obserwacji skrajnych silnie ciągnie linię regresji; chmura ma kształt wykładniczy, co sugeruje, że logarytmowanie zmiennej objaśnianej poprawi dopasowanie.
-   **pozwolenia_na_1000**: niemal płaska linia regresji – spójne z niską korelacją (r = 0,11).
-   **podmioty_gosp**: jedna z „czystszych" zależności liniowych w zbiorze – wyraźny trend, względnie mały rozrzut.
-   **studenci_na_1000**: większość obserwacji skupiona przy x ≈ 0; powiaty akademickie wyraźnie wyżej, ale jest ich nielicznie.

# 3. PODZIAŁ NA ZBIÓR TRENINGOWY I TESTOWY

Podział losowy **70/30** (set.seed = 123 dla reprodukowalności). Przy \~370 obserwacjach po czyszczeniu zbiór treningowy (\~260 obs.) jest wystarczający do estymacji modeli OLS z \~9 predyktorami (reguła co najmniej 10–20 obserwacji na zmienną), a zbiór testowy (\~110 obs.) pozwala na wiarygodną ocenę zdolności predykcyjnych poza próbą (*out-of-sample validation*).

```{r}
set.seed(123)

n <- nrow(dane_clean)
indeksy_train <- sample(seq_len(n), size = floor(0.70 * n))  # 70% trening

zbior_train <- dane_clean[ indeksy_train, ]
zbior_test  <- dane_clean[-indeksy_train, ]

cat(sprintf("\nZbiór treningowy: %d obs. | Zbiór testowy: %d obs.\n",
            nrow(zbior_train), nrow(zbior_test)))
```

## 3a. Sprawdzenie czy rozkłady są zbliżone

```{r echo=FALSE}
cat("Średnia cena_m2 – trening:", mean(zbior_train$cena_m2), "\n")
cat("Średnia cena_m2 – test:   ", mean(zbior_test$cena_m2), "\n")
```

Zbliżone wartości średnich (różnica poniżej kilku procent) świadczą o losowości podziału i reprezentatywności obu podzbiorów – można przystąpić do estymacji modeli na zbiorze treningowym.

# 4. DOBÓR ZMIENNYCH I ESTYMACJA MODELI

## 4a. Model pełny (wszystkie zmienne)

```{r}
model_pelny <- lm(cena_m2 ~ wynagrodzenie + bezrobocie + ludnosc +
                    gestosc + urbanizacja + pozwolenia_na_1000 +
                    saldo_migracji_na_1000 + podmioty_gosp + studenci_na_1000,
                  data = zbior_train)
summary(model_pelny)
```

## 4b. Selekcja zmiennych metodą krokową (AIC)

Celem metody AIC (Akaike Information Criterion) jest znalezienie modelu wyjaśniającego największe zróżnicowanie danych, przy jednoczesnym karaniu modeli wykorzystujących nadmierną liczbę parametrów. Startując od pełnego modelu, algorytm stara się zminimalizować wartość AIC dodając lub usuwając kolejne zmienne objaśniające. $$
AIC = -2 \sum_{j} \ln(\hat{\pi}_j) + 2q,
$$ gdzie:

$\hat{\pi}_j$ - estymowane prawdopodobieństwo, przy założeniach danego modelu, uzyskania takiej właśnie wartości obserwacji <b>j</b> jaka była naprawdę uzyskana,

q - liczba parametrów modelu.

```{r}
model_krokowy <- stepAIC(model_pelny,
                          direction = "both",
                          trace     = FALSE)
```

## 4c. Metoda Hellwiga

Podobnie jak AIC, metoda Hellwiga jest to metoda doboru zmiennych objaśniających do modelu ekonometrycznego. Metoda ta skupia się na znalezieniu silnej korelacji zmiennych objaśnianych ze zmienną objaśnianą oraz słabej korelacji pomiędzy zmiennymi objaśniającymi. Dodatkowo kieruje się integralnymi wskaźnikami pojemności informacyjnej <b>[`H`]</b> czyli sumą pojedyńczych pojemności <b>[`h`]</b> w każdej kombinacji, w tym wypadku jednak szukamy największej wartości.

$$
h_{kj} = \frac{r_j^2}{1 + \sum_{l=1,l\neq j}^{m_k} |r_{lj}|}
$$ gdzie:

k - numer kombinacji (k = 1, 2, ..., $2^m$-1),

$m_k$ - liczba zmiennych w <b>k</b>-tej kombinacji,

j - numer zmiennej w rozpatrywanej kombinacji,

$r_j$ - współczynnik korelacji potencjalnej zmiennej objaśniającej o numerze j ze zmienną objaśnianą,

$r_{lj}$ - współczynnik korelacji między <b>l</b>-tą i <b>j</b>-tą potencjalną zmienną objaśniającą.

$$
H_k = \sum_{j=1}^{m_k} h_{kj}
$$ gdzie:

k - numer kombinacji,

$m_k$ - liczba zmiennych w <b>k</b>-tej kombinacji,

j - numer zmiennej w rozpatrywanej kombinacji.

```{r}
dane_Hellwig <- zbior_train[-c(1:2)]
cor_mat <- cor(dane_Hellwig)
r0 <-  cor_mat[1,-1]
r <- cor_mat[-1,-1]
comb <- expand.grid(rep(list(c(T,F)),ncol(r)))
H <- numeric(nrow(comb))

for(i in 1:nrow(comb)){
  
  k <- which(unlist(comb[i,])) 
  
  if(length(k)==0){
    H[i] <- 0
  }else{
    h <- sapply(k,function(j){
      (r0[j]^2)/sum(abs(r[j,k]))
    })
    H[i] <- sum(h)
  }
}

max_H <- max(H)
best_model <- which.max(H)

best_vars <- names(r0)[which(unlist(comb[best_model,]))]

formula <- as.formula(
  paste("cena_m2 ~", paste(best_vars, collapse = " + "))
)

model_hellwig <- lm(formula, data = zbior_train)
```

# 5. DIAGNOSTYKA I PORÓWNANIE MODELI

## 5a. Funkcja wspomagająca diagnostykę

Funkcja pozwala zbadać między innymi: normalność reszt, heteroskedastycznośc, autokorelację oraz współliniowość.

```{r}
diagnostyka <- function(model){
  print(summary(model))
  print(shapiro.test(model$residuals))
  print(bptest(model))
  print(vif(model))
  print(dwtest(model))
  print(reset(model))
  print(runs.test(model$residuals))
}
```

## 5b. Diagnostyka modelu krokowego (AIC)

```{r}
diagnostyka(model_krokowy)
```

Zmienne wybrane przez algorytm: wynagrodzenie, ludność, gęstość, pozwolenia na 1000 osób, podmoty gospodarcze oraz studenci na 1000 osób. <b>$R^2$</b> na poziome 0.424 oznacza, że nasz model wyjaśnia 42,4% zmienności cen mieszkań za metr kwadratowy

Wykryte problemy:

-   brak normalności reszt

-   heteroskedastyczność

-   brak losowości reszt

## 5c. Diagnostyka modelu Hellwiga

```{r}
diagnostyka(model_hellwig)
```

Zmienne wybrane przez algorytm: wynagrodzenie, bezrobocie, ludność, saldo migracji na 1000 osób, podmioty gospodarcze oraz studenci na 1000 osób. <b>$R^2$</b> jest równe 0.3946 co oznacza, że model wyjaśnia 39,46% zmienności cen mieszkań za metr kwadratowy. Jest to nieco mniej niż w przypadku modelu krokowego.

Wykryte problemy:

-   brak normalności reszt

-   heteroskedastyczność

-   brak losowości reszt

## 5d. Diagnostyka modelu krokowego (AIC) ze zlogarytmizowaną zmienną objaśnianą

```{r}
model_krokowy_log <- update(model_krokowy, log(cena_m2) ~ .)
diagnostyka(model_krokowy_log)
```

Tym sposobem pozbyliśmy się heteroskedastyczności, jednakże reszta problemów pozostaje nierozwiązana. <b>$R^2$</b> wynosi 40,84%.

Warto również zauważyć, iż 3 zmienne mają p-value > 0.05. Co ważne, nie zostaną one usunięte ponieważ Metoda krokowa AIC celowo nie kieruje się istotnością statystyczną, tylko kryterium informacyjnym. AIC może zachować zmienną z p-value > 0,05 jeśli jej obecność obniża AIC, bo nawet słaby predyktor może poprawiać globalne dopasowanie modelu.

## 5e. Diagnostyka modelu Hellwiga ze zlogarytmizowaną zmienną objaśnianą

```{r}
model_hellwig_log <- update(model_hellwig, log(cena_m2) ~ .)
diagnostyka(model_hellwig_log)
```

Zlogarytmizowany model Hellwiga pozbył się heteroskedastyczności oraz przeszedł pozytywnie test serii (test losowości reszt). <b>$R^2$</b> wynosi 37,8%.

Tutaj sytuacja jest podobna, albowiem znowu widzimy zmienne, które są statystyczne nieistotne i tutaj również nie zostaną one usunięte z modelu, ponieważ dzięki tym zmiennym został zmaksymalizowany wskaźnik H podczas doboru parametrów.

# 6. PREDYKCJA NA ZBIORZE TESTOWYM ORAZ PORÓWNANIE MODELI

## 6a. Predykcja oraz liczenie błędów ex post

```{r}
p1_log <- predict(model_krokowy_log, newdata = zbior_test)
pred1  <- exp(p1_log)

p2_log <- predict(model_hellwig_log, newdata = zbior_test)
pred2  <- exp(p2_log)

e1 <- zbior_test$cena_m2 - pred1
e2 <- zbior_test$cena_m2 - pred2

MAE1 <- mean(abs(e1))
MAE2 <- mean(abs(e2))

RMSE1 <- sqrt(mean(e1^2))
RMSE2 <- sqrt(mean(e2^2))

MAPE1 <- mean(abs(e1 / zbior_test$cena_m2)) * 100
MAPE2 <- mean(abs(e2 / zbior_test$cena_m2)) * 100

wyniki_porownanie <- data.frame(
  Model = c("AIC (log)", "Hellwig (log)"),
  MAE   = round(c(MAE1, MAE2), 2),
  RMSE  = round(c(RMSE1, RMSE2), 2),
  MAPE  = round(c(MAPE1, MAPE2), 2)
)
```

## 6b. Prezentacja wyników

```{r echo=FALSE}
kable(wyniki_porownanie)
```

Na podstawie powyższych wyników możemy stwierdzić, iż model krokowy (AIC) popełnia mniejsze błedy podczas predykcji.

<b>MAE</b> na poziomie 826,26 oznacza, że model myli się średnio o właśnie tyle złotych. Większa wartość RMSE może wskazywać na pojawiające się w zbiorze danych wartości odstające. Dodatkowo, dzięki MAPE wiemy, że nasz model myli się średnio o 15,82%.

## 6c. Analiza i wizualizacja wyników

```{r include=FALSE}
wyniki <- data.frame(
  nazwa     = zbior_test$nazwa,
  rzecz     = zbior_test$cena_m2,
  pred      = pred1,
  blad_proc = abs(e1 / zbior_test$cena_m2) * 100,
  blad_pln  = abs(e1)
)
```

## Wartości rzeczywiste vs przewidywane

```{r echo=FALSE}
ggplot(wyniki, aes(x = rzecz, y = pred)) +
  geom_point(color = "steelblue", alpha = 0.7, size = 2) +
  geom_abline(slope = 1, intercept = 0, color = "red", linetype = "dashed", linewidth = 1) +
  labs(
       x = "Cena rzeczywista [PLN/m²]",
       y = "Cena przewidywana [PLN/m²]") +
  theme_minimal(base_size = 14)

```

Wykres przedstawia relację między rzeczywistymi cenami transakcyjnymi na metrze kwadratowym (oś X) a cenami przewidzianymi przez model(oś Y). Czerwona, przerywana linia reprezentuje predykcję idealną $y=x$.

Dla większości powiatów, gdzie ceny rzeczywiste mieszczą się w przedziale 4000 – 7000 PLN/$m^2$, punkty rozmieszczone są blisko prostej $y=x$, co oznacza, że model radzi sobie dobrze jeśli chodzi o typowe nieruchomości.

Widoczny jest również istotny problem z niedoszacowaniem cen w najdroższych powiatach (ceny rzeczywiste \> 8000 PLN/$m^2$). Punkty te znajdują się wyraźnie poniżej czerwonej linii. Największy błąd predykcji występuje dla powiatu o cenie rzeczywistej blisko 15 000 PLN/$m^2$, który model wycenił na jedynie ok. 5200 PLN/$m^2$.

## Top i Bottom 10 powiatów pod względem procentowego błędu predykcji

```{r echo=FALSE}
dane_skrajne <- bind_rows(
  wyniki %>% 
    arrange(desc(blad_proc)) %>% 
    head(10) %>% 
    mutate(typ = "Największe błędy"),
  
  wyniki %>% 
    arrange(blad_proc) %>% 
    head(10) %>% 
    mutate(typ = "Najmniejsze błędy")
) %>%
  mutate(typ = factor(typ, levels = c("Największe błędy", "Najmniejsze błędy")))

ggplot(
  dane_skrajne %>% 
    mutate(sort_val = ifelse(typ == "Największe błędy", blad_proc, -blad_proc)),
  aes(x = reorder_within(nazwa, sort_val, typ), y = blad_proc, fill = typ)
) +
  geom_col(show.legend = FALSE) +
  geom_text(aes(label = sprintf("%.1f%%", blad_proc)), 
            hjust = -0.1, size = 3.5, color = "black") +
  coord_flip() +
  facet_wrap(~ typ, scales = "free") +
  scale_x_reordered(labels = function(x) gsub("___.*", "", x)) +
  scale_fill_manual(values = c("Największe błędy" = "tomato", 
                               "Najmniejsze błędy" = "mediumseagreen")) +
  scale_y_continuous(expand = expansion(mult = c(0, 0.2))) +
  labs(x = NULL, y = "Błąd procentowy") +
  theme_minimal(base_size = 14)
```

Największy błąd procentowy miał miejsce dla powiatu iwóweckiego (woj. dolnośląskie) i wynosi 93,3%, natomiast model najlepiej poradził sobię z powiatem świdnickim (woj. dolnośląskie) oraz z powiatem lublinieckim (woj. śląskie) gdzie procentowy błąd wyniósł kolejno 0,2% oraz 0,4%

## Top i Bottom 10 powiatów pod względem błędu predykcji w PLN

```{r echo=FALSE}
dane_skrajne_pln <- bind_rows(
  wyniki %>% 
    arrange(desc(blad_pln)) %>% 
    head(10) %>% 
    mutate(typ = "Największe błędy (PLN)"),
  
  wyniki %>% 
    arrange(blad_pln) %>% 
    head(10) %>% 
    mutate(typ = "Najmniejsze błędy (PLN)")
) %>%
  mutate(typ = factor(typ, levels = c("Największe błędy (PLN)", "Najmniejsze błędy (PLN)")))

ggplot(
  dane_skrajne_pln %>% 
    mutate(sort_val = ifelse(typ == "Największe błędy (PLN)", blad_pln, -blad_pln)),
  aes(x = reorder_within(nazwa, sort_val, typ), y = blad_pln, fill = typ)
) +
  geom_col(show.legend = FALSE) +
  geom_text(aes(label = paste0(round(blad_pln), " PLN")), 
            hjust = -0.1, size = 3.5, color = "black") +
  coord_flip() +
  facet_wrap(~ typ, scales = "free") +
  scale_x_reordered(labels = function(x) gsub("___.*", "", x)) +
  scale_fill_manual(values = c("Największe błędy (PLN)" = "tomato", 
                               "Najmniejsze błędy (PLN)" = "mediumseagreen")) +
  scale_y_continuous(expand = expansion(mult = c(0, 0.3))) +
  labs(x = NULL, y = "Błąd [PLN/m²]") +
  theme_minimal(base_size = 14)
```

Jeśli chodzi o pomyłkę w PLN, to miejsce pierwsze zajmuje powiat tatrzański, gdzie pomyłka ta wyniosła 9442 zł. Widzimy to również na pierwszym wykresie, gdzie punkt reprezentujący powiat tatrzański znajduję się najbardziej na prawo. Najmniejszy błąd w PLN możemy zauważyć w powiecie świdnickim, co pokrywa się z poprzednim wykresem, gdzie ten sam powiat miał najmnieszy błąd procentowy.
